【裁判字號】    98,重訴,273
【裁判日期】    990429
【裁判案由】    侵權行為損害賠償
【裁判全文】
臺灣高雄地方法院民事判決             98年度重訴字第273號
原      告  丙○○
法定代理人  乙○○○
訴訟代理人  邱揚勝律師
被      告  丁○○
            己○○
上列一人之
訴訟代理人  沈志祥律師
被      告  戊○○    住同上
兼  訴  訟
代  理  人  庚○○    住同上
上列當事人間因刑事附帶民事訴訟請求損害賠償事件，經本院刑
事庭以98年度審交簡附民字第51號移送前來，本院於民國99年4
月8 日言詞辯論終結，判決如下：
      主      文
被告丁○○應給付原告新臺幣壹仟參佰壹拾柒萬捌仟捌佰伍拾參
元，及自民國九十八年十二月二日起至清償日止，按年息百分之
五計算之利息。
原告其餘之訴駁回。
訴訟費用由被告丁○○負擔四分之三，其餘由原告負擔。
本判決第一項於原告提出新臺幣貳佰壹拾肆萬壹仟伍佰陸拾肆元
為被告丁○○供擔保後，得假執行。
原告其餘假執行之聲請駁回。
      事實及理由
壹  程序部分
一、原告出生於民國79年4 月，為未滿20歲之人，係限制行為能
    力人，惟其父母離異，行蹤不明，經本院於98年10月8 日以
    98年度監字第161 號裁定改定原告之祖母乙○○○為其監護
    人確定（見本院卷第70頁），原告以乙○○○為其法定代理
    人，核屬有據。
二、被告丁○○經合法通知，未於言詞辯論期日到場；被告劉宇
    豪、庚○○、戊○○經合法通知，未於最後言詞辯論期日到
    場，均核無民事訴訟法第386 條各款所列情形，爰依原告聲
    請，由其一造辯論而為判決。
三、按訴狀送達後，原告不得將原訴變更或追加他訴，但請求之
    基礎事實同一者、擴張或減縮應受判決事項之聲明者，不在
    此限，民事訴訟法第255 條第1 項第2 款、第3 款定有明文
    。經查：
  (一)原告以被告丁○○與己○○為共同侵權行為人，依民法第18
    4 條第1 項前段、第185 條起訴請求丁○○、己○○連帶負
    侵權行為損害賠償之責（見附民卷第1 頁），嗣於本院審理
    中，查知己○○出生於77年10月18日，其於97年4 月5 日侵
    權行為發生時，未滿20歲，為限制行為能力人，而依民法第
    187 條第1 項前段規定，追加己○○之父庚○○、母戊○○
    為被告，與己○○負連帶損害賠償責任（見本院卷第62頁、
    第65頁），經核原告對被告庚○○、戊○○求償之基礎事實
    與對被告己○○求償之基礎事實同一，揆諸前引民事訴訟法
    第255 條第1 項第2 款規定，其追加庚○○、戊○○為被告
    ，係屬有據。
  (二)又原告起訴請求被告應連帶給付新台幣（下同）10,941,844
    元，及自起訴狀繕本送達之日起至清償日止，按年息5%計算
    之利息（見附民卷第1 頁），嗣於本院審理中擴張為：被告
    應連帶給付原告17,570,000元，及自最後一位被告收受起訴
    狀繕本送達翌日起至清償日止，按年息5%計算之利息（見本
    院卷第274 頁），核其所為係擴張應受判決事項之聲明，依
    民事訴訟法第255 條第1 項第3 款規定，亦屬有據。
三、次按不變更訴訟標的，而補充或更正事實上或法律上之陳述
    者，非為訴之變更或追加。民事訴訟法第256 條定有明文。
    原告起訴主張被告應連帶給付部分，嗣以被告己○○、庚○○、戊○○所負連帶賠償責任，與被告己○○與丁○○所負
    共同侵權連帶賠償責任間，應屬不真正連帶債務，而更正聲
    明為：任一被告為給付時，其餘被告於清償範圍內同免其責
    任（見本院卷第335 頁），揆諸前引規定，其所為係屬補充
    法律上之陳述，而非訴之變更或追加。
貳  實體部分
一、原告主張：被告己○○於97年4 月5 日凌晨1 時58分許，飲
    用酒類後騎乘車號762-CTR 號重型機車搭載原告，沿高雄縣
    大寮鄉○○○路由南北往行駛，行經鳳林二路與新厝路交岔
    路口（下稱系爭路口），因不勝酒力，操控能力下降，且疏
    未注意車前狀況，適有被告丁○○駕駛車號VP－7818號自小
    客車，自系爭路口之台塑加油站往光明路一段方向，由西往
    東貿然闖越紅燈通過路口，撞及己○○騎乘之機車，原告因
    而倒地（下稱系爭事故），並受有頭部外傷併右側蜘蛛網膜
    下腔出向及腦腫脹術後、氣管造廔術後、腦損傷併左側肢體
    癱瘓及呼吸功能障礙之重傷害（下稱系爭傷害），己○○、
    丁○○前開過失行為乃肇致原告受傷之共同原因力，而原告
    因系爭事故支出醫藥費10,578元、往返就診之交通費4,995
    元、且因中樞神經受損達二級殘廢程度，餘生均有受24小時
    看護之必要，須支出看護費825 萬元，並受有勞動能力全部
    喪失之損害483 萬元（自原告年滿20歲之日起計至65歲強制
    退休之日止，共45年，按每月基本薪資17,280元，依霍夫曼
    式計算法扣除第1 次給付之期前利息，即17,280×12×23.2
    935=4,830,140 ），及相當於精神上痛苦之非財產上損害60
    0 萬元，合計19,095,573元，扣除汽車強制責任保險理賠金
    1,295,573 元（含醫藥費45,573元、殘廢給付125 萬元）及
    己○○已先行賠償之230,000 元後，尚受有損害1,757 萬元
    。為此爰依民法第184 條第1 項前段、第185 條、第193 條
    、第195 條、第187 條第1 項規定，提起本件訴訟。並聲明
    ：(一)被告己○○、丁○○應連帶給付原告1,757 萬元，及自
    起訴狀繕本送達最後一位被告翌日起至清償日止，按年息5%
    計算之利息。(二)被告庚○○、戊○○及己○○應連帶給付原
    告1,757 萬元，及自起訴狀繕本送達最後一位被告翌日起至
    清償日止，按年息5%計算之利息。(三)前二項給付，於任一被
    告給付時，其餘被告於清償範圍內同免其責任。(四)願供擔保
    ，請准宣告假執行。
二、被告己○○、庚○○、戊○○則以：系爭事故肇因於被告丁○○闖紅燈肇事，己○○雖於酒後騎乘機車，惟其就系爭事
    故之所生並無過失。況原告於系爭事故發生時未戴安全帽，
    其就損害之擴大與有過失，應負50％之過失責任等語置辯。
    並聲明：(一)原告之訴駁回。(二)如受不利判決，願供擔保，請
    准免為假執行。
三、被告丁○○經本院合法送達，未於言詞辯論期日到場，亦未
    提出書狀作何聲明或陳述，有歷次送達回證在卷可稽（見本
    院卷第47、55、92、114 、263 、302 、329 頁）。依民事
    訴訟法第280 條第3 項前段準用同條第1 項前段規定，其對
    原告主張之事實，視同自認。
四、本件不爭執事項如下：
  (一)原告於97年4 月5 日凌晨1 時58分許，搭乘己○○所騎乘之
    車號762-CTR 重型機車，在系爭路口遭丁○○駕駛車號VP-7
    818 號自小客車撞擊，而受有系爭傷害。
  (二)丁○○就系爭事故有闖越紅燈及疏未注意車前狀況之過失，
    經本院以98年度審交簡字第812 號判決就其過失傷害犯行，
    判處有期徒刑6 月確定。
  (三)己○○於系爭事故發生時尚未年滿20歲，為限制行為能力人
    。
  (四)原告於系爭事故發生時未戴安全帽。
  (五)原告因系爭事故支出醫藥費10,578元、往返就診交通費4,99
    5 元。
  (六)如原告之請求有理由，同意喪失勞動能力期間自原告年滿20
    歲之日起至65歲強制退休之日止，合計45年，並以基本工資
    月薪17,280元作為計算勞動能力喪失之基礎。
  (七)原告已領取強制汽車責任保險金1,295,573 元。
  (八)己○○已支付賠償金23萬元予原告。
五、本件爭點為：(一)己○○對系爭事故之所生有無過失？是否應
    與丁○○負共同侵權行為損害賠償之責？庚○○、戊○○是
    否應與己○○負連帶賠償之責？(二)原告就系爭事故發生或損
    害擴大是否與有過失？(三)原告因系爭事故須支出看護費用若
    干？(四)原告因系爭事故喪失勞動能力，所受損害若干？(五)原
    告請求之精神慰撫金以若干為適當？(六)原告侵權行為之法律
    關係，得請求丁○○賠償之數額為若干？茲分述如下：
  (一)己○○對系爭事故之所生是否有過失？是否應與丁○○負共
    同侵權行為損害賠償之責？庚○○、戊○○是否應與己○○
    負連帶賠償之責？
  1.按損害賠償之債，以有損害之發生及有責任原因之事實，並
    二者之間，有相當因果關係為成立要件。所謂相當因果關係
    ，係指依經驗法則，綜合行為當時所存在之一切事實，為客
    觀之事後審查，認為在一般情形下，有此環境、有此行為之
    同一條件，均可發生同一之結果者，則該條件即為發生結果
    之相當條件，行為與結果即有相當之困果關係。反之，若在
    一般情形上，有此同一條件存在，而依客觀之審查，認為不
    必皆發生此結果者，則該條件與結果並不相當，不過為偶然
    之事實而已，其行為與結果間即無相當因果關係，不能僅以
    行為人就其行為有故意過失，即認該行為與損害間有相當因
    果關係。又違反保護他人之法律者，依民法第184 條第2 項
    規定，僅得推定為有過失，倘如有證據足證行為人為無過失
    ，即得推翻法律上之推定，而不能令其負侵權行為損害賠償
    責任。合先敘明。
  2.原告主張己○○酒後駕車肇事，依法推定為有過失，且其酒
    後因操控力下降，不及煞車而撞擊丁○○所駕自小客車，致
    原告隨同機車倒地，其所為乃肇致原告受有系爭傷害之原因
    力之一，而為共同侵權行為人等情，惟己○○否認之，辯稱
    系爭事故乃肇因於丁○○闖越紅燈，其就系爭事故之所生並
    無過失等語。經查：
  (1)己○○於系爭事故發生時之血液中酒精濃度為86 .05mg/dl
    ，相當於呼氣中酒精濃度每公升0.43毫克，有血液中酒精濃
    度檢驗報告、藥物濃度檢驗單、車禍處理小組職務報告為憑
    （見警卷第19頁、第10頁），故己○○有違反道路交通安全
    規則第114 條第2 款，汽車駕駛人於飲用酒類後其吐氣所含
    酒精濃度超過每公升0.25毫克或血液中酒精濃度超過百分之
    0.05 %以上之情況下，不得駕車之行政規定乙節，應堪認定
    。惟揆諸首揭規定及說明，己○○飲酒後騎乘機車之行為，
    固因違反道路交通安全規則而於法律上被推定為有過失，然
    仍可舉證推翻之。
  (2)又系爭路口設有行車管制號誌，系爭事故發生時為夜間有照
    明、天氣晴、路面無障礙、視距良好、號誌動作正常等情，
    有道路交通事故調查報告表在卷可稽（見警卷第12頁），而
    事發時己○○所在車道行向（即鳳林二路由南向北）之交通
    號誌為綠燈，丁○○所在車道行向（即往光明路一段由西往
    東）之交通號誌為紅燈，丁○○行經有燈光號誌管制之系爭
    路口闖越紅燈之事實，業據丁○○於警詢中坦承不諱，並有
    監視器錄影畫面、道路交通事故談話紀錄表為憑（見警卷第
    17 頁 、第18頁），足認己○○於事發時係遵行交通號誌之
    指示通過系爭路口，而有優先路權，惟丁○○闖越紅燈，既
    未注意車前狀況，復未減速或停車禮讓己○○通行，乃肇事
    原因。參諸本院於98年度交簡上302 號（下稱98交簡上302
    號）公共危險案件審理中，當庭勘驗事發時系爭路口之監視
    器錄影畫面結果為：己○○騎乘機車出現在鏡頭下方，機車
    後車燈亮起，其行近路口停止線前約2 、3 公尺處時，機車
    後車燈亮度提高；同時間丁○○駕車自鏡頭左側出現，車行
    越過道路中央分隔島，前行至己○○車道所在行人穿越道前
    方數公尺處，與己○○騎乘之機車發生碰撞，有勘驗筆錄及
    照片為憑（見98交簡上302 號卷第50頁、第62至67頁），及
    道路交通事故現場圖顯示，己○○騎乘之機車在事故現場留
    有9 公尺之煞車痕，煞車痕之起點在通過停止線之前0.4 公
    尺處（即9-8.6=0.4 ，見警卷第11頁）乙情以觀，足見己○○於通過停止線之前即發現丁○○來車，並採取煞車減速之
    避讓措施，其駕駛行為與一般人無異，尚難認有何不安全駕
    駛情事。
  (3)再依道路交通安全規則第93條第1 項第1 款規定，行車速度
    ，依速限標誌或標線之規定，無速限標誌或標線者，行車時
    速不得超過50公里。查丁○○所在車道為省道，限速為時速
    60公里；己○○所在車道無速限標誌，有道路交通事故調查
    報告表可憑（見警卷第12頁），依前引規定，己○○之行車
    限速不得逾時速50公里。又事發時系爭路口之路面為柏油路
    面、乾燥、無缺陷（見警卷第12頁道路交通事故調查報告表
    ），按現場遺留之機車煞車痕為9 公尺，對照汽車煞車距離
    、行車速度及道路摩擦係數表推算，己○○煞車前之車速為
    每小時40公里（見98交簡上302 號卷第46頁），並未逾越前
    揭道路速限。參以監視錄影畫面顯示，丁○○自中央分隔島
    前方闖入己○○所在車道，迄與己○○騎乘之機車發生碰撞
    之前後時點，僅相距1 秒（即自1 時57分25秒至1 時57分26
    秒，見98交簡上302 號卷第62至67頁），縱非飲酒後騎乘機
    車之一般人，在此情況下能否於1 秒內煞停機車，以避免系
    爭事故發生，亦屬有疑。再者，道路用路人應可合理信賴其
    他路口之用路人亦能遵守交通規則，並盡同等注意義務，遵
    循紅燈號誌停等於路口停止線，待綠燈號誌指示始通行路口
    ，且於通過路口時注意車前狀況，禮讓有優先路權之駕駛人
    通行，是以丁○○違規闖越紅燈、強行通過路口之情狀既非
    一般人通常可預見並加以防範，自不能執此苛責己○○於發
    現丁○○來車時，未能及時煞停機車致釀憾事。台灣省高屏
    澎區車輛行車事故鑑定委員會，亦同此意見，認丁○○駕駛
    自小客車未遵守道路交通號誌之指示行駛，為肇事原因，己○○駕駛機車直行無肇事因素，有該委員會鑑定意見書在卷
    足參（見台灣高雄地方法院檢察署97年度偵字第27663 號卷
    ，下稱偵卷第9 頁）。
  (4)原告另主張：己○○以其所騎乘之機車車頭撞擊丁○○所駕
    駛自小客車之右後側車身，顯見己○○因酒後駕車致操控力
    下降，始未能提早為有效之煞車行為，不能認其已盡採取適
    當避讓措施之注意義務等語，並以卷附道路交通事故談話紀
    錄表、車損現場蒐證相片為憑（見警卷第18頁、第16頁），
    惟由上開車損情狀固能推知己○○不能及時閃避闖入其車道
    之來車，尚不能執此遽謂認系爭事故己○○就系爭事故之所
    生，係有過失。至於丁○○於警詢中另辯稱：伊因己○○未
    點亮車前大燈，始未及注意劉于該騎乘機車通過系爭路口（
    見警卷第5 頁背面）乙節，未據丁○○舉證以實其說，況系
    爭路口設有照明設施，且運作正常，視距良好等情，有道路
    交通事故調查表、路口監視錄影畫面為憑（見警卷第12頁、
    第17頁），丁○○自無不能注意己○○騎乘機車通過路口之
    情事存在，其前開辯解難予採信。
  (5)綜上，己○○雖有飲酒後騎乘機車之違規行為，然其飲酒後
    之駕駛行為並未達不能安全駕駛程度，且其於事發生已遵循
    交通規則，並於發現丁○○闖越紅燈通過路口時，即採取煞
    車之防免措施，自難認己○○就系爭事故之所生有何過失。
  3.按民法第185 條第1 項所謂之數人共同不法侵害他人之權利
    ，係指各行為人均曾實施加害行為，且各具備侵權行為之要
    件而發生同一事故者而言，是以各加害人之加害行為均須為
    不法，且均須有故意或過失，並與事故所生損害具有相當因
    果關係者始足當之。原告固因系爭事故受有傷害，惟己○○
    就系爭事故之所生並無過失，業經本院審認如前，是以己○○所為與民法第184 條第1 項前段規定之故意或過失不法侵
    害他人權利之要件尚屬有間，而非侵權行為人揆諸前引規定
    ，自無庸與丁○○就系爭事故所生損害同負侵權行為賠償責
    任，原告主張己○○應與丁○○負連帶賠償責任，尚屬無據
    。
  4.末按民法第187 條第1 項前段固規定，無行為能力人或限制
    行為能力人，不法侵害他人之權利者，以行為時有識別能力
    為限，與其法定代理人連帶負損害賠償責任。惟己○○非本
    件侵權行為人，其對原告不負侵權行為損害賠償責任，已如
    前述，其法定代理人即被告庚○○、戊○○對原告自無連帶
    賠償責任可言。原告主張庚○○、戊○○應與己○○就其損
    害同負連帶賠償之責，亦屬無據。
  (二)原告就系爭事故發生或損害擴大是否與有過失？
  1.按損害之發生或擴大，被害人與有過失者，法院得減輕賠償
    金額或免除之，民法第217 條第1 項定有明文。此項規定之
    目的在謀求加害人與被害人間之公平，倘受害人於事故之發
    生亦有過失時，由加害人負全部賠償責任，未免失諸過酷，
    是以賦與法院得減輕其賠償金額或免除之職權。惟所謂被害
    人與有過失，須被害人之行為助成損害之發生或擴大，就結
    果之發生為共同原因之一，行為與結果有相當因果關係，始
    足當之。又基於過失相抵之責任減輕或免除，非僅為抗辯之
    一種，亦可使請求權全部或一部為之消滅，故裁判上得以職
    權斟酌之。而所謂被害人與有過失，只須其行為為損害之共
    同原因，且其過失行為並有助成損害之發生或擴大者，即屬
    相當，不問賠償義務人應負故意、過失或無過失責任，均有
    該條項規定之適用。合先敘明。
  2.又機車駕駛人及附載坐人均應戴安全帽，道路交通安全規則
    第88條第1 項第5 款定有明文，而原告於系爭事故發生時未
    載安全帽之事實，為兩造所不爭執，參以原告因系爭事故致
    受頭部外傷，經開顱手術治療後，仍遺有中樞神經系統留存
    重度障礙，有診斷證明書在卷可稽（見附民卷第5 頁），足
    見原告因未載安全帽致其頭部受嚴重創傷，而與腦傷所遺中
    樞神經系統重度障礙之結果有相當因果關係，揆諸前引規定
    ，原告就其損害之發生或擴大既與有過失，認以減輕丁○○
    之賠償金額10% 為宜，故丁○○仍應就原告所受損害負90%
    之賠償責任。
  (三)原告因系爭事故須支出看護費用若干？
  1.原告主張自97年4 月5 日住院之日起迄僱用外籍監護工之日
    止，均由訴外人即其胞兄甲○○全日看護，按每日看護費2,
    000 元計算，共受有相當於看護費之損害312,000 元（即）
    ，又其因系爭傷害留存重度障礙之後遺症，終身無法自理日
    常生活需人看護，自97年9 月8 日起僱用外籍監護工照顧，
    每月須支出費用23,000元，而原告尚有平均餘命66.46 年，
    依霍夫曼式計算法扣除中間利息後，請求被告1 次賠償可得
    預期增加之生活費用7,946,730 元（即23,000×12×28.792
    5= 7,946,730），合計8,258,730 元（即312,000+7,946,73
    0= 8,258,730，見本院卷第128 頁），惟僅就其中825 萬元
    求償等情（見本院卷第275 頁）。
  2.按不法侵害他人之身體或健康者，對於被害人因此喪失或減
    少勞動能力或增加生活上之需要時，應負損害賠償責任。民
    法第193 條第1 項定有明文。又前條規定所謂「增加生活上
    之需要」，係指被害以前無此需要，因受侵害，始有支付此
    費用之需要而言。原告因身體受不法侵害，需人看護，其於
    休養期間應支付之看護費係屬增加生活上需要之費用，惟仍
    應以有受看護之必要者為限。又親屬間之看護，縱因出於親
    情而未支付該費用，然親屬所付出之勞力，非不能以金錢評
    價，此種基於身分關係之恩惠，自不能加惠於加害人，而應
    比照一般僱用看護之情形，認被害人受有相當看護費之損害
    ，命加害人賠償，始符前揭規定意旨。經查：
  (1)原告因系爭傷害自97年4 月5 日起急診入院接受開顱手術治
    療，於97年6 月2 日出院轉往財團法人高雄醫學大學附設中
    和紀念醫院（下稱高醫）治療，合計住院日數為58日，有出
    院病歷摘要、護理紀錄在卷可稽（見本院卷第190 頁、第22
    3 頁），參以原告因系爭傷害致中樞神經系統留存重度障礙
    ，終身不能從事工作，日常生活需人扶助，有診斷證明書、
    高雄市前鎮區公所函覆身心障礙鑑定表、身心障礙手冊為憑
    （見附民卷第5 頁、第117 至124 頁、第180 頁），而原告
    目前左側肢體肌力僅1 分，終生需人協助部分生活，縱經持
    續復健，僅能避免肌肉萎縮及左側肢體僵直等併發症，但對
    機能之恢復程度有限等情，亦有國軍高雄總醫院98年12月22
    日醫雄企管字第0980006112號函為憑（見本院卷第184 頁）
    ，足認原告除於住院期間需人全日看護外，其出院後亦因左
    側肢體偏癱不能自理生活，終生均有受人全日看護之必要。
  (2)原告主張自97年4 月5 日住院之日起迄僱用外籍監護工之日
    止，均受親人全日看護，於僱用外籍監護工後，則改由外籍
    監護工全日看護等情，業據證人甲○○證稱：伊自原告住院
    時到同年9 月伊開學之日止，全日看護照顧原告，原告於97
    年4 月住院初期均處於昏迷狀態，迨98年7 月間轉院至高醫
    就診後，才開始進行床邊復健，但仍須終日臥床，以導尿管
    排尿，對外界事物雖有反應，然而還不是很清醒（見本院卷
    第300 頁）等語，而原告僱用之外籍監護工於97年9 月7 日
    入境我國乙節，亦有委任招募契約、行政院勞工委員會97年
    9 月22日勞職許字第0971373927號許可函、外國人聘僱許可
    名冊為憑（見本院卷第308 頁、第311 頁、第311 頁背面）
    。又原告受親人全日照顧期間，按全日看護費2,000 元計算
    ，自97年4 月5 日起至97年9 月7 日止，合計156 日（首日
    計入），受有相當於看護費之損害312,000 元（即2,000 ×
    156=312,000 ）；其僱用外籍監護工每月則須支出基本薪資
    、不休假薪資、勞健保費用及勞動安置費共23,000元等情，
    則據原告提出監護工薪資明細表、存摺影本、零用金支領收
    據、匯、繳款收據為憑（見本院卷第177 頁、第278 至279
    頁、第280 頁、第281 至291 頁），而丁○○經合法送達，
    既未到庭，亦未提出書狀作何聲明或陳述，依民事訴訟法第
    280 條第3 項前段準用第1 項規定，視同自認，原告前開主
    張應屬可採。
  (3)再者，原告出生於79年4 月，其於系爭事故發生時年僅18歲
    ，依內政部公告之97年度高雄市簡易生命表所示，高雄市15
    至19歲女性之平均餘命為66.46 年（相當於66年又5 個月，
    見本院卷第348 頁），而原告自97年9 月起即系爭事故發生
    後第5 個月起僱用外籍監護工看護，已如前述，是原告就所
    餘66年餘命期間，按霍夫曼式計算法扣除中間利息，以年數
    為期數，對照年別單利5%複式霍夫曼係數表現價表，66期之
    係數為28.00000000 計算，原告餘生所須支出之看護費為7,
    946,735 元（[23,000 ×12] ×28.00000000=7,946,735 ，
    元以下四捨五入），加計原告受親友全日看護期間所受相當
    於看護費用之損失312,000 元，合計8,258,735 元。原告主
    張因系爭事故須受有相當於看護費用之損害825 萬元，未逾
    前揭範圍，係屬有據，應予准許。
  (四)原告因系爭事故喪失勞動能力，所受損害若干？
  1.原告因系爭事故受有系爭傷害，並遺有中樞神經系統重度障
    礙，及因腦傷引起之器質性精神病，經復健診療迄今，左側
    肢體肌力仍僅1 份，肌肉萎縮僵直，終身不能工作等情，有
    診斷證明書、國軍高雄總醫院98年9 月9 日醫雄企管字第09
    80004157號函覆說明在卷可稽（見本院卷第32頁、第31頁、
    第26至27頁），足認原告因系爭事故已喪失全部勞動能力。
  2.按不法侵害他人之身體者，對於被害人因此喪失勞動能力，
    應負損害賠償責任，民法第193 條第1 項定有明文。又原告
    喪失勞動能力期間自原告年滿20歲之日起至65歲強制退休之
    日止，合計45年，上開期間依基本工資月薪17,280元作為計
    算勞動能力喪失之基礎等情，為兩造所不爭執，是按霍夫曼
    式計算法扣除中間利息，以年數為期數，對照年別單利5%複
    式霍夫曼係數表現價表，45期之係數為23.00000000 計算，
    原告所受喪失勞動能力之損害為4,817,122 元（[17,280 ×
    12] ×23.00000000 = 4,817,122 ，元以下四捨五入），應
    堪認定。原告主張受有勞動能力喪失之損害483 萬元，其中
    逾4,817,122 元部分，尚屬無據，不得准許。
  (五)原告請求之精神慰撫金以若干為適當？
  1.按慰藉金之多寡，應斟酌雙方之身分、地位、資力與加害之
    程度及其他各種情形核定相當之數額；其金額是否相當，自
    應依實際加害情形與被害人所受之痛苦及雙方之身分、地位
    、經濟狀況等關係決定之，有最高法院85年台上字第460 號
    判決要旨可資參照。
  2.查原告於事發時係輔英科技大學五專部護理科3 年級學生，
    其名下並無財產，亦無工作所得，惟有助學貸款仍待清償等
    情，業經原告陳報在卷，並有稅務電子閘門財產所得調件明
    細表、放款利息收據為憑（見本院卷第79頁、第18頁、第17
    9 頁），而丁○○係高中畢業，於96年度有薪資、股利收入
    298,742 元，名下復有汽車1 部、投資2 筆，總值70,920元
    ，警詢筆錄、稅務電子閘門財產所得調件明細表在卷可稽（
    見警卷第4 頁、第12頁），本院審酌雙方之身分、地位、經
    濟狀況，及原告正值青春年華，卻因系爭事故手術住院達58
    日，經復健迄今仍無法復原，且遺有肢體左側偏癱及器質性
    精神病之後遺症，終身均需受人看護，所受精神上之痛苦甚
    鉅，暨丁○○於事發後除於偵查中到庭應訊外，即避不見面
    ，惡意重大等一切情狀，認原告所受非財產上損害即精神慰
    撫金以300 萬元為適當，原告逾此範圍之請求容有過高，不
    得准許。
  (六)原告依侵權行為之法律關係，得請求丁○○賠償之數額為若
    干？
  1.按因故意或過失不法侵害他人之權利者，負損害賠償責任。
    民法第184 條第1 項前段定有明文。丁○○闖越紅燈肇致系
    爭事故，原告因此支出醫藥費10,578元、往返就診交通費4,
    995 元，並受有相當於看護費之損害825 萬元、勞動能力喪
    失之損害4,817,122 元及非財產上之損害300 萬元，合計16
    ,082,695元，經過失相抵減輕丁○○賠償責任10% 後，丁○○仍應就其中14,474,426元（即16,082,695×0.9=14,474,4
    26，元以下四捨五入）負損害賠償責任。
  2.次按強制汽車責任保險法第32條規定，保險人依本法規定所
    為之保險給付，視為被保險人損害賠償金額之一部分；被保
    險人受賠償請求時，得扣除之。查原告已領取強制汽車責任
    保險理賠金1,295,573 元，為兩造所不爭執，原告就此部分
    費用亦不再請求，故於扣除前開理賠金後，被告尚應賠償原
    告13,178,853元（即14,474,426 -1,295,573=13,178,853）
    。至於己○○已賠償原告23萬元部分，由於己○○非本件侵
    權行為人，亦非丁○○因系爭事故應負損害賠償債務之連帶
    債務人，故丁○○不因己○○給付原告23萬元，而同受清償
    或免除其對原告應負損害賠償債務之利益，併此敘明。
六、綜上所述，原告依民法第184 條第1 項前段、第193 條、第
    195 條規定，請求丁○○給付13,178,853元，及自最後一位
    被告收受起訴狀繕本翌日即98年12月2 日起（見本院卷第64
    頁、第93至94頁）至清償日止，按年息5%計算之利息，係有
    理由，應予准許；逾此範圍者，係無理由，應予駁回。又原
    告依民法第185 條規定，請求己○○與丁○○負連帶賠償責
    任；依民法第187 條第1 項規定，請求庚○○、戊○○與己○○負連帶賠償責任，均無理由，應予駁回。
七、本判決第1 項原告陳明願供擔保，聲請宣告假執行，核於法
    並無不合，爰審酌本件訴訟標的金額逾150 萬元，係得上訴
    三審案件，參照司法院發布之「各級法院辦案期限實施要點
    」第2 條規定，民事通常程序案件一審辦案期限為1 年4 月
    ，第二審辦案期限為2 年，第三審辦案期限為1 年，本件訴
    訟事件如歷經三級三審，則於扣除第一審辦案期限後，約需
    時3 年，加計裁判送達、上訴、分案等期間，約需時3 年3
    月始能訴訟終結，以上開期間作為丁○○之財產在原告訴訟
    標的範圍內經假執行而不能利用或處分之損害期間，並依法
    定利率年息5%估算丁○○因假執行所受損害額為2,141,564
    元（即13,178,853×0.05×[3+1/4]=2,141,563.6 ，元以下
    四捨五入），定如主文第4 項所示之相當擔保金額准許之。
    原告其餘假執行之聲請，因原告其餘之訴遭駁回而失所附麗
    ，應併予駁回。
據上論結，原告之訴為一部有理由、一部無理由，依民事訴訟法
第385 條第1 項前段、第79條、第85條第1 項、第390 條第2 項
，判決如主文。
中    華    民    國    99    年    4     月    29    日
                  民事第五庭  法  官  賴文姍
正本係照原本作成。
如不服本判決，應於送達後20日內，向本院提出上訴狀並表明上
訴理由，如於本判決宣示後送達前提起上訴者，應於判決送達後
10日內補提上訴理由書（須附繕本）。
中    華    民    國    99    年    4     月    29    日
                              書記官  林秀珍

司法院資訊處製作；財團法人民間司法改革基金會備份。
